臺灣臺北地方法院交通事件裁定　　　　 96年度交聲字第782號
異　議　人　甲○○
即受處分人
　　　　　　　　　　　樓之1
上列異議人即受處分人因違反道路交通管理處罰條例案件，對於
臺北市交通事件裁決所中華民國九十六年六月二十二日所為之處
分（原處分案號：北市裁二字第裁二二－ＡＥＶ六九七六三一號
），聲明異議，本院裁定如下：
    主      文
原處分撤銷。
甲○○不罰。
    理      由
一、本件原處分機關臺北市交通事件裁決所（下稱原處分機關）
    認異議人即受處分人甲○○於民國九十六年四月十日十七時
    三十五分許，駕駛郭俊良所有車號五一九一－ＤＰ號自小客
    貨車，沿臺北市○○○路○段（該路段設有劃分島）由南往
    北方向行駛於快車道上，行經敦化南路二段、和平東路口有
    行車管制號誌之交岔路口時，未依行車管制號誌紅燈煞停，
    逕自自上開快車道違規闖紅燈右轉至和平東路往東行駛，經
    在該路口執勤之臺北市政府警察局大安分局警備隊（下稱舉
    發機關）警員乙○○示意停車受檢，竟未遵守而加速逃逸，
    值勤員警見狀立即將車牌號碼記下，以汽車所有人郭俊良有
    違反前揭道路交通管理處罰條例第五十三條第二項、第四十
    八條第一項第五款及第六十條第一項規定之行為，分別掣發
    九十六年四月十日北市警交字第ＡＥＶ六九七六二九號、北
    市警交字第ＡＥＶ六九七六三０號、北市警交字第ＡＥＶ六
    九七六三一號舉發違反道路交通管理事件通知單予以舉發，
    嗣受處分人於應到案日期前向原處分機關提出申訴，並表明
    為實際駕駛人，經原處分機關函請舉發機關調查結果，仍認
    受處分人有上開違規行為，原處分機關乃依道路交通管理處
    罰條例第五十三條第二項、第四十八條第一項第五款、第六
    十條第一項、第八十五條第一項及違反道路交通管理事件統
    一裁罰基準表等規定，於九十六年六月二十二日分別以北市
    裁二字第裁二二－ＡＥＶ六九七六二九號、北市裁二字第裁
    二二－ＡＥＶ六九七六三０號及北市裁二字第裁二二－ＡＥ
    Ｖ六九七六三一號裁決書各裁處九百元、六百元及三千元（
    共四千五百元）罰鍰，且依同條例第六十三條第一項第一款
    、第三款規定（漏列第一項第一款、第一項第三款）分別併
    予記受處分人違規點數三點、一點、一點（共五點）。受處
    分人於本院調查中供述就上開北市裁二字第裁二二－ＡＥＶ
    六九七六二九號及北市裁二字第裁二二－ＡＥＶ六九七六三
    ０號等二紙裁決書已不予爭執（見本院九十六年七月二十六
    日訊問筆錄第二、七頁），故本院僅就上開北市裁二字第裁
    二二－ＡＥＶ六九七六三一號裁決書即原處分機關裁決受處
    分人拒絕停車接受稽查而逃逸之行為部分審理，合先敘明。
二、按法院受理交通事件，準用刑事訴訟法之規定，道路交通管
    理處罰條例第八十九條前段定有明文，是刑事訴訟法第一百
    五十四條關於「犯罪事實應依證據認定之，無證據不得推定
    其犯罪事實」規定及最高法院四十年台上字第八六號判例所
    揭示「事實之認定，應憑證據，如未能發現相當證據，或證
    據不足以證明，自不能以推測或擬制之方法，為裁判基礎。
    」之旨，於法院審理行為人違反道路交通管理處罰條例案件
    時，當有其適用。
三、受處分人聲明異議意旨否認有何前揭違規行為，辯稱：舉發
    當時正值下雨、視線不清且為上下班時間，伊真的未看到執
    勤員警以宏亮哨音及手勢示意伊停車受檢，並有當時同坐在
    車上之二位友人可為伊作證，請還伊清白等語。經查：
　(一)按行政罰法第七規定，違反行政法上義務之行為非出於故意
　　或過失者，不予處罰，其立法理由第一點及第三點更明示：
    「現代國家基於有責任始有處罰之原則，對於違反行政法上
    義務之處罰，應以行為人主觀上有可非難性及可歸責性為前
    提，如行為人主觀上並非出於故意或過失情形，應無可非難
    性及可歸責性，故第一項明定不予處罰；現代民主法治國家
    對於行為人違反行政法上義務欲加以處罰時，應由國家負證
    明行為人有故意或過失之舉證責任，方為保障人權之進步立
    法」。是以於審認個案時，除需深究行為人有無違犯客觀處
    罰構成要件之個別規定外，尚需探究行為人就客觀處罰規定
    所明示之構成要件，行為人主觀上是否有故意過失。固然行
    為人主觀之心態，因深藏於行為人之內心而不易得知，行政
    機關之舉證亦因此而更顯困難，惟於具體個案非不得依客觀
    所呈顯之事實，推知行為人主觀上有無可非難性及可歸責性
    之主觀心態。再按道路交通管理處罰條例第六十條第一項其
    構成要件規定為：汽車駕駛人，駕駛汽車有違反本條例之行
    為，經交通勤務警察或依法令執行交通稽查任務人員制止時
    ，不聽制止或拒絕停車接受稽查而逃逸者，除按各該條規定
    處罰外，處新臺幣三千元以上六千元以下罰鍰。查該條規定
    之處罰要件，非僅著重於「逃逸」之行為，尚需合致其前提
    要件即「拒絕停車接受稽查」之要件，換言之，就行為人客
    觀行為上，需拒絕停車接受稽查，就行為人主觀上，需已認
    知應停車接受稽查而拒絕之可歸責心態下，方得成立本條之
    處罰規定。
  (二)查，受處分人駕駛上開車號車輛，於前揭時間行經上開路口
    ，並自快車道闖紅燈右轉之違規行為，為受處分人所自承，
    而受處分人闖紅燈右轉至和平東路往東行駛後，經執勤員警
    以吹哨音及揮手勢之方式示意停車受檢，卻仍駕車逃逸之事
    實，固據證人即開單告發之員警乙○○到庭證述：舉發當時
    正值下班時間，車輛已逐漸增多，其站在和平東路雙向車道
    中央捷運軌道下，其看到受處分人違規右轉，便自上開捷運
    軌道下方跑到和平東路西往東方向內側第一車道與第二車道
    間吹哨子並以手勢攔停，攔停當時其係站在受處分人車輛之
    左側，然受處分人並未停車，其便記下上開車輛之車牌號碼
    等語，並提供事後採證照片四張附卷（見本院九十六年七月
    二十六日訊問筆錄第二至四頁及筆錄後附照片），惟據受處
    分人供述舉發當天為下雨天，且其所駕駛車輛車窗玻璃係黑
    色的，其自敦化南路二段快車道欲右轉至和平東路時，曾暫
    停於快車道與慢車道間分隔島等候注意右後方慢車道之車輛
    ，並同時與坐在車上之另二位友人交談，故其於右轉後並未
    看到站在其車輛左側欲將其攔停之執勤員警等語（見本院上
    開訊問筆錄第四、七頁），核與證人即舉發當時乘坐在上開
    車輛之友人段仰麗證述舉發當時有點下雨，受處分人載其及
    另名友人行至上開路口欲自快車道右轉，其坐在副駕駛座後
    方並幫忙受處分人留意右側慢車道之車輛，其亦未看到警察
    等語相符（見本院上開訊問筆錄第六頁），而衡諸常情，縱
    使證人乙○○自受處分人左側朝受處分人走來欲將其攔停，
    然受處分人因違規自上開快車道欲右轉和平東路，為注意慢
    車道駛來之車輛因此情緒緊張，並持續集中注意力於右側慢
    車道之來車非難想像，受處分人辯稱當時並未發現站在其車
    輛左側之證人乙○○，應堪採信。因此，受處分人既未發覺
    證人乙○○對其攔停，其主觀上自無已認知需停車接受稽查
    而拒絕並駕車逃逸之可歸責心態，足見受處分人並未違反前
    揭道路交通管理處罰條例第六十條第一項之規定。此外，復
    查無其他積極證據足認受處分人確有原處分機關所指之違規
    事實，揆諸前揭說明，受處分人所辯難謂無理由。
四、綜上所述，原處分機關所認定受處分人有前揭違反道路交通
    管理處罰條例之違規事實，尚與事實不符，原處分機關不察
    ，遽對受處分人為上開裁決，即難認為允當，應認受處分人
    之異議為有理由，自應由本院將原處分撤銷，改諭知受處分
    人不罰，以資適法。
據上論斷，應依道路交通案件處理辦法第二十條前段，裁定如主
文。
中　　華　　民　　國　　96　　年　　7 　　月　　30　　日
　　　　　　　　　交通法庭法　官　黎惠萍
上正本證明與原本無異。
如不服本裁定，應於裁定送達後5日內向本院提出抗告狀。
                          書記官  楊麗娟
中　　華　　民　　國　　96　　年　　8 　　月　　1 　　日
